臺灣士林地方法院刑事判決　　　　　　　　　　　　　九十三年度易字第三三六號
　　公　訴　人　臺灣士林地方法院檢察署檢察官
　　被　　　告　甲○○
　　選任辯護人　簡旭成　　律師
　　　　　　　　黃啟逢　　律師
右列被告因違反商標法案件，經檢察官聲請以簡易判決處刑（九十二年度偵字第八九
一六號），本院士林簡易庭（九十三年度士簡字第四九九號）認應適用通常程序審理
而移送，茲判決如左：
    主  文
甲○○明知為未得商標權人同意，於同一商品，使用相同之註冊商標商品而意圖販賣
而陳列，處拘役伍拾玖日，如易科罰金，以參佰元折算壹日。
扣案仿冒如附表所示商標圖樣之手提袋捌個（含小手提包壹個），均沒收。
    事  實
一、甲○○平日係在台北市大同區○○○路百貨公司附近人行道擺設攤販銷售飾品皮
    件等物，明知如附表所示之商標圖樣，業經法商路易威登馬爾悌耶公司，向經濟
    部中央標準局（現改制為經濟部智慧財產局）申請註冊登記取得商標權，且均在
    商標權期間內，分別指定使用於如附表所示之手提袋、手提包‧‧‧等商品（商
    標圖樣、商標權期間、商標註冊號數及指定使用商品，均如附表所示）。竟基於
    販賣營利之意圖，自民國（下同）九十二年八月二十八日晚上八時許起，在台北
    市大同區○○○路三三號前其攤位內，陳列販售由真實姓名年籍不詳之廖姓成年
    提袋，並欲以每個新台幣（下同）三百九十元之價格，出售予不特定之顧客牟利
    。嗣於同日晚上十時三十分許，為警在上址攤位內當場查獲，並扣得仿冒如附表
    所示相同商標圖樣之手提袋八個（內含小手提包一個）。
二、案經台北縣政府警察局中山分局報請臺灣士林地方法院檢察署檢察官聲請簡易判
    決處刑。
    理  由
一、訊據被告甲○○固坦承於右揭時地為警查獲上開仿冒法商路易威登馬爾悌耶公司
    如附表所示商標圖樣之商品手提袋等事實，惟矢口否認有何違反商標法之犯行，
    辯稱：該手提袋係當日晚上九時許，由一綽號「小廖」之男子以大袋子裝好拿至
    伊之攤位上硬塞給伊寄賣，要求伊以每個三百九十元之價格賣出，並表示打烊後
    過來向伊收錢，當時袋子未封口，伊有看見係ＬＶ之包包，之前伊並不認識該男
    子，當時伊附近尚有約五、六個攤販，不知他為何選擇丟給伊，伊收受該袋子後
    就放在伊攤位後面地上，並未攤開袋子，亦未將該ＬＶ之手提袋拿出來，客人也
    看不見袋內之ＬＶ手提袋，過十分鐘後，警察就來查伊之攤位，並到攤位後面違
    法搜索，翻出該ＬＶ手提袋後，自行倒出來照相云云。惟查，
  (一)被告確有於右揭時地明知未得商標權人同意而販賣仿冒之上開商品等情，業據其
    於警訊時坦承：「那仿冒ＬＶ商標商品八件不是我的東西，係一名廖姓之男子（
    年籍不詳）寄賣，每件商品均向客戶販售三百九十元。」「九十二年八月二十八
    日二十一時許在台北市○○○路三三號前，將仿冒ＬＶ商標商品八件交予我寄賣
    。」「（問：你除販售仿冒ＬＶ商標商品八件外，另販售何物？）一般女用首飾
    。」「（問：你是否知悉販售仿冒ＬＶ商標商品為違法行為？）知道。」等語無
    訛（參偵查卷第八頁至第九頁）；嗣於偵查中亦自承：「（問：對於移送事實，
    意見〈朗讀〉？）是的，確實無誤。」「（問：本件的八件ＬＶ皮包是你進貨來
    賣的？）不是。」「（問：那如何來的？）是不知姓名的男子拿來叫我賣的，一
    個要我賣三百九十元。」「（問：是否知道該ＬＶ的品牌？）知道。」「（問：
    是否知道該八個皮包是仿冒的？）知道。」「（問：何時開始賣？）是從八月二
    十八日即當天晚上八點左右拿來賣的。」「（問：他拿多少個來賣？）八個，一
    個也沒賣出去。」「（問：明知為仿冒，為何還要賣？）他一放就走了，我不賣
    也不行，他硬塞給我的。」「（問：若為真品，一個售價多少？）每個約一萬多
    元。」等語不諱（參偵查卷第三八頁至第三九頁）。核與證人即查獲警員乙○○
    於本院審理時結證稱：「那天我和丙○○據報南京西路有人在賣仿冒品，我們二
    人就一人一邊騎車過去看看，就看到在庭的被告在那裡賣皮包，我就叫丙○○過
    來支援。」「被告是賣女用的首飾及皮包，那是一個小市集，流動攤販很多，他
    拿仿冒的皮包在路邊攤販賣，他用個袋子裝著皮包直接擺著地上賣，他的袋子有
    掀開路過就可以看到裡面的皮包，他的袋子有掀開一半。」「（問：被告的攤位
    如何擺設？）就在地面上，首飾有用一個小架子擺著，但是不高，皮包就放在小
    架子的旁邊地上，我就上前去查看，就看到都是仿冒的皮包，我就叫支援的警力
    過來，把被告帶回派出所。」「（問：你取締被告時是站在何處？）我是從馬路
    邊騎摩托車過來，我在被告攤位的後面走過去表明我的身分，那裡有一個人行道
    和騎樓，我就在騎樓地查獲他，我在他後面走過去。」「我先前在旁邊看到客人
    在挑他賣的仿冒皮包，後來我出示身分那個客人就跑了，我跟被告說，你在賣仿
    冒的皮包。」「（問：扣案的仿冒皮包是從何處拿出來的？）從他放在騎樓地的
    袋子裡面拿出來的。」「（問：扣案的皮包是誰拿出來的？）被告自己拿出來的
    。」「（問：被告為何會拿出來？）因為我有表明身分跟他查證，他自己也說是
    假的，他自己就拿出來給我們，數量不是很多。」「（問：這些照片是否你們拍
    的？（提示偵查卷十五、十六頁）十六頁的三張照片是我們用拍立得在現場拍的
    。右上方的照片是把被告的皮包拿到攤位上拍，該攤位原來是擺首飾，下方的照
    片是在被告原先擺設在地上拍的。十五頁的照片是我們拿回派出所拍的。」「十
    六頁下方的照片顯示有照明設備。」「（問：當時皮包是你還是被告去拿的？）
    我叫被告拿出來的。就很明顯擺在那邊，有人去挑選，我們才知道。」等語相符
    。
  (二)又如附表所示商標圖樣之商標，係法商路易威登馬爾悌耶公司向經濟部智慧財產
    局申請註冊，而取得於附表所示之商標權期間內指定使用於如附表所示商品之商
    標權，有經濟部智慧財產局商標註冊證影本二紙與商標查詢資料一紙在卷可按，
    此外併有扣案仿冒之手提袋皮包（內含一個小皮包）八個、及查獲照片十二幀在
    卷可資佐證。而被告陳列仿冒之手提袋皮包八個，於偵查中送請告訴人公司鑑定
    ，認其材質粗劣，花樣粗糙，金屬配件光澤缺乏，真品類似款色每個市價約五萬
    元，應屬仿品無訛，此有鑑定意見書一件附卷可參。再被告所陳列之仿冒手提袋
    八個，其外皮均有如附表編號一所示之相同商標圖樣，其中一個手提袋之拉鍊扣
    環二個正反面均有均有如附表編號二所示之相同商標圖樣，另外一個手提袋內含
    小手提袋一個，其拉鍊扣環各有一個如附表編號二所示之相同商標圖樣（該等拉
    鍊扣環均係構成手提袋之成分，屬手提袋之一部，應毋庸認係另一商品，較為妥
    適），亦經本院履勘屬實，制有勘驗筆錄一紙在卷可考，是被告所陳列皮包之商
    標顯與商標權人上開註冊之商標相同無訛。
  (三)被告選任辯護人辯護意旨雖稱本件係警方違法搜索，其取得之扣案皮包應予排除
    而無證據能力等語，惟其聲請調查之證人即被告之友人丁○○於本院審理時係證
    稱：（問：被告當晚賣何東西？）飾品、包包、小朋友的用品，包包是上班族用
    的包包。」「（問：包包是何種牌子的？）我只記得是伊旭諾的牌子，是國內的
    牌子，其他的沒有印牌子。」「（問：後來被告發生何事，你是否知悉？）被告
    準備收攤了，有小姐問這包包多少錢，就有二個警察過來說，你知道這是否是仿
    冒品嗎？被告說這不是，警察就從後面的袋子搜出幾個ＬＶ的皮包出來照相。被
    告飾品是用箱子裝的，包包是用袋子裝的。」「（問：警察發現這些仿冒的包包
    後如何處理？）就翻出來照相，其他的我就不清楚了。」「（問：在何處照相？
    ）警察是從後面的袋子翻出來的，就把它放在攤位上照相。把其他的包包擺在後
    面。」「（問：被告當時有無反應？）被告說這皮包不是他的，當時我就站在後
    面，我就不知道警察跟被告說什麼。」「（問：你當天為何去找被告？）我不只
    找被告還去找擺飾品的妹妹。我等被告收攤一起去吃東西。」「（問：被告當晚
    賣的包包擺在何處？）南京西路三三號的攤架上。ㄇ字型的。」「（問：當天警
    察來的時候，你在何處？）我剛到，我站在人行道上。」「（問：被告的攤位擺
    常常去。」「（問：你當天去該攤時，警察多久就到場？）我差不多到了十分鐘
    左右警察就來了。」「（問：被告經營這個攤位有多久？）我不知道。」「（問
    ：你是否因為這個攤位才認識被告的？）是的，我之前就因為在該處逛街所以就
    認識被告。」「（問：你是先在那附近逛還是被告先去那裡擺攤的？）我不記得
    了。」「被告的攤位有無擺桌巾我沒有注意過。‧‧‧被告的袋子箱子如何擺設
    我不清楚，他袋子的顏色有很多種，被告的箱子是黑色的，是警察從袋子裡面把
    ＬＶ的包包拿出來的。袋子的顏色我不記得。ＬＶ從幾個袋子中拿出來我不清楚
    。二個警察當天穿便服，有無出示證件我不清楚。我沒有看到他們在場出示證件
    ，我當時是站在二個先生的後面，他們說他們是警察，他們先問被告說這是仿冒
    的嗎？然後就開始搜，警察走到攤位裡面，當時被告的攤位快要收了。」「（問
    ：警察有走到攤位裡面？）我不清楚。」「（問：警察搜出的ＬＶ是在何處搜到
    的？）我不清楚，當時蠻亂的。警察來了，而且又暗，歐德九點鐘就關門了，且
    被告要收攤，燈也關了。」「（問：警察搜到仿冒品之後，如何處理？）我不知
    道，我站在旁邊不敢靠很近‧‧‧」等語（本院九十三年六月七日審理筆錄）。
    則證人丁○○與被告既係朋友關係，且與附近攤販曾共同出資經營，其稱之前就
    因為在被告攤位附近逛街而認識被告，之後常至被告之攤位，顯見其與被告之交
    情匪淺，然其竟不知被告經營該攤位期間多久，且未注意被告之攤位有無擺設桌
    巾及被告貨品之實際擺設情形等情，再者，其就扣案手提袋之查獲處所先則稱係
    攤位從後面之袋子查得，嗣又改稱不知在何處查得，就查獲警員有無走到被告攤
    位裡面以及警察查獲扣案物品後之處理狀況等情節，亦有前後不一之指述，亦即
    證人就警方是否該當搜索要件之事實均為始終一致之陳述，但就被告擺設攤販之
    詳情或有利於警方之事實卻多泛稱不記得或前後證述不一，其所為證詞難免有同
    情或迴護被告之預設立場，自難遽予採信。而被告陳列仿冒皮包之袋子原係打開
    的，業經被告於本院準備程序自承在卷，復經證人乙○○結證如上述，則警方依
    刑事訴訟法第八十八條第三項第二款準現行犯之規定，並依同法第一百三十條於
    逮捕被告時，本得逕行搜索其身體、隨身攜帶之物件、所使用之交通工具及其立
    即可觸及之處所，退步而論，依證人乙○○及丙○○所證：當時係被告自己將仿
    冒皮包拿出來的等語，則警方自無實施搜索之可能，蓋於此情形下，並無使用強
    制處分權之必要，自不符合搜索之要件。又一般攤販擺設貨品之處所，每因其種
    類眾多或有加以隱匿之必要，原非均須擺設於攤架上，被告擺放本件仿冒商品之
    處所雖非於其攤架上，但如處於一般顧客目視即可得選購之位置，依一般社會生
    活經驗而論，自亦得認為符合「陳列」之要件。是上揭辯護意旨均容有誤會，並
    非可採。
二、綜上，被告上揭所辯，核均係事後卸責之詞，不足採信，本件事證已臻明確，犯
    行足堪認定。
三、按被告行為後，商標法第六十三條、第六十二條第一款之「明知為意圖欺騙他人
    ，於同一商品，使用相同於他人註冊商標之圖樣商品而意圖販賣而陳列」之規定
    ，業經修正為同法第八十二條、第八十一條第一款之「明知為未得商標權人同意
    ，於同一之商品，使用相同之註冊商標商品而意圖販賣而陳列」，並經總統令於
    九十二年五月二十八日修正公佈，而於同年十一月二十八日生效施行，惟僅條號
    有所變更，刑度並未修正，經比較新、舊法，舊法並未較有利於被告，自應依刑
    法第二條第一項前段規定，適用修正後之新法處斷。核被告所為，係犯商標法第
    八十二條之明知未得商標權人同意，於同一商品，使用相同之註冊商標商品而意
    圖販賣而陳列罪。公訴人雖另與起訴檢察官為相異之認定，認被告係涉犯販賣仿
    冒商品罪，但為被告所否認，且該仿冒商品係他人託被告販售，被告實際上亦未
    販賣予任何一位客人，證人乙○○或丁○○所指稱之顧客究係選購被告原擺設之
    皮包或本件仿冒之皮包亦難以認定，故應仍僅論以意圖販賣而陳列仿冒商品罪為
    已足，公訴意旨容有誤會，惟僅係同一社會事實之法律評價不同，自應更正即可
    。爰審酌被告前已因違反商標法案件，甫經台灣台北地方法院九十二年七月十日
    判處罰金三萬元確定，有台灣高等法院被告全國前案紀錄表一紙可考，本件雖不
    構成累犯，但足見其素行不良，其為圖一己私利侵害他人之商標權，忽視刑法智
    慧財產權之規範要求，及被告犯罪之動機係因他人託售，並非其自己有何圖利販
    入之行為、目的為求一己生計、手段、尚未販出即查獲，且僅有八個皮包，所生
    損害尚微，犯後仍否認部分犯行等一切情狀，量處如主文所示之刑，並諭知易科
    罰金之折算標準，以資警惕。
四、扣案仿冒之如附表所示商標圖樣之手提袋八個（內含小手提袋一個），係被告犯
    商標法第八十二條之罪所販賣之物，不問屬於被告與否，均應依商標法第八十三
    條之規定諭知沒收，併此指明。
據上論斷，應依刑事訴訟法第四百五十一條之一第四項第一款、第四百五十二條、第
二百九十九條第一項前段，商標法第八十二條、第八十一條第一款、第八十三條，刑
法第十一條、第二條第一項前段、第四十一條第一項，罰金罰鍰提高標準條例第二條
，判決如主文。
本案經檢察官王巧玲到庭執行職務。
中　　　華　　　民　　　國　　九十三　　年　　　七　　　月　　二十三　　日
                                  臺灣士林地方法院刑事第六庭
                                      審判長法  官  趙  文  卿
                                            法  官  李  昆  霖
                                            法  官  朱  光  仁
右正本證明與原本無異。
如不服本判決，應於送達後十日內，向本院提出上訴狀。
                                            書記官  劉  政  惠
中　　　華　　　民　　　國　　九十三　　年　　　七　　　月　　二十三　　日
附表：
┌─┬──┬────┬────┬─────┬────────┬─────┐
│編│商標│商標權人│註冊號數│商標權期間│指定使用商品    │扣案商品使│
│號│圖樣│        │        │          │                │用商標情形│
├─┼──┼────┼────┼─────┼────────┼─────┤
│一│    │法商‧路│一四九六│自九十年三│書包，公事包，旅│手提袋八個│
│  │    │易威登馬│八二    │月一日起至│行箱，手提箱袋，│（其中一個│
│  │    │爾悌耶公│        │一百年二月│皮夾。          │內含小手提│
│  │    │司      │        │二十八日止│                │袋一個），│
│  │    │        │        │          │                │共九個：  │
├─┼──┼────┼────┼─────┼────────┤均於同一之│
│二│　　│法商‧路│聯合商標│自八十八年│行李箱，手提箱，│「手提袋」│
│  │    │易威登馬│註冊號數│二月一日起│手提袋，手提包，│商品，使用│
│  │    │爾悌耶公│：○○四│至九十八年│書包，旅行袋，旅│相同於編號│
│  │    │司      │一八○七│一月三十一│行包，旅行用衣物│一、二之商│
│  │    │        │九、    │日止      │收藏袋，化粧箱，│標圖樣。　│
│  │    │        │正商標註│          │收藏袋，化粧箱，│　　　　　│
│  │    │        │冊號數：│          │化粧袋，化粧包，│　　　　　│
│  │    │        │○○一一│          │背包，背囊，購物│　　　　　│
│  │    │        │○四六三│          │袋，大型手提袋，│　　　　　│
│  │    │        │        │          │肩背袋，公事包，│　　　　　│
│  │    │        │        │          │附有記事本之公事│　　　　　│
│  │    │        │        │          │包，錢囊，錢夾，│　　　    │
│  │    │        │        │          │皮或仿製皮製成之│          │
│  │    │        │        │          │封袋，皮夾，小錢│          │
│  │    │        │        │          │包，鑰匙包，零錢│          │
│  │    │        │        │          │及鑰匙包，名片皮│          │
│  │    │        │        │          │夾，支票簿皮夾，│          │
│  │    │        │        │          │裝支票及信用卡皮│          │
│  │    │        │        │          │夾，運動用手提袋│          │
│  │    │        │        │          │，鞋袋。        │          │
└─┴──┴────┴────┴─────┴────────┴─────┘
附錄本案論罪科刑依據之法條：
商標法第八十二條
  明知為前條商品而販賣、意圖販賣而陳列、輸出或輸入者，處一年以下有期徒刑、
  拘役或科或併科新臺幣五萬元以下罰金。
商標法第八十一條第一款
  未得商標權人或團體商標權人同意，有下列情形之一者，處三年以下有期徒刑、拘
  役或科或併科新臺幣二十萬元以下罰金：
    一、於同一商品或服務，使用相同之註冊商標或團體商標者。
